臺灣花蓮地方法院刑事判決　　　　　　　　　　　　　　九十三年度訴字第八九號
　　公　訴　人　臺灣花蓮地方法院檢察署檢察官
　　被　　　告　丙○○
　　　　　　　　己○○
　　共　　　同
　　指定辯護人　壬○○律師
　　被　　　告　癸○○
　　選任辯護人　簡燦賢律師
　　被　　　告　乙○○
右列被告因強盜等案件，經檢察官提起公訴（九十年度偵字第一九九三號），本院判
決如左：
    主  文
丙○○、己○○共同以非法方法，剝奪人之行動自由，各處有期徒刑伍月，如易科罰
金，均以佰元折算壹日。
丙○○、己○○被訴加重強盜罪部分均無罪。
癸○○、乙○○均無罪。
    事  實
一、丙○○、己○○二人於民國九十二年十一月十日上午七時許，相偕駕車前往庚○○位於花蓮市○○路二四五巷一號住處，欲歸還庚○○先前遺留在丙○○住處之
    手機，庚○○不滿清晨即被渠等二人喚醒而口氣不佳，雙方進而發生爭執，己○○旋示意庚○○上車後，丙○○與己○○旋基於妨害自由及恐嚇、傷害之犯意聯
    絡，由己○○在車上徒手毆打庚○○，並將之載往花蓮縣吉安鄉南埔仁愛新村停
    車場，己○○隨即持刀及露出裝於袋內不詳之物品致庚○○誤以為槍柄以喝令庚○○下車後，丙○○乃基於暫時使用之意而隨手在路邊撿拾一支木棍，己○○則
    以徒手方式，共同毆打庚○○致其臉部受有瘀腫之傷害（傷害部分業據庚○○撤
    回告訴），渠等並於離開上揭停車場後出言恫稱：要將庚○○帶至山上活埋等語
    ，致庚○○心生畏懼，致生損害於其生命、身體之安全，其後經庚○○求饒，己○○、丙○○始將庚○○載返其中山路上址住處，而以此非法方法剝奪庚○○之
    行動自由，至木棍則為丙○○棄置路邊。
二、案經被害人庚○○訴由花蓮縣警察局移送台灣花蓮地方法院檢察署檢察官偵查起
    訴。
    理  由
壹、有罪部分：
一、證據能力部分：
    按「被告以外之人於審判外之言詞或書面陳述，除法律有規定者外，不得做為證
    據。」；「被告以外之人於檢察事務官、司法警察官或司法警察調查中所為之陳
    述，與審判中不符時，其先前之陳述具有較可信之特別情況，且為證明犯罪事實
    存否所必要者，得為證據。」，刑事訴訟法第一百五十九條第一項、第一百五十
    九條之二分別定有明文。本件公訴人以證人庚○○、丙○○、己○○於警詢之證
    詞為證據，而被告丙○○、己○○及其辯護人則否認證人庚○○、丙○○、己○○之警詢筆錄證據能力。茲就上揭證人之警詢筆錄證據能力分述如下：
    證人庚○○於九十三年二月六日及同年三月十八日在警詢中先後證述：伊有遭被
    告己○○及丙○○二人持槍、刀強押走且持木棍毆打，欲強盜伊退伍金未遂，九
    十二年十一月十日清晨七時左右，丙○○駕車到伊住處樓下叫伊下來，己○○手
    持尖刀要伊上車，丙○○並推伊上汽車後座，旋將伊載往吉安鄉南埔方向，己○○且表示伊剛退伍領了不少退伍金，要伊拿一點來花用，經伊表示未拿到退伍金
    後，己○○隨即自手提包內拿出一把銀色手槍讓伊看一下，後來丙○○就問伊甲○○下落，伊回答說不知道後，即遭丙○○毆打，車子其後開到吉安南埔仁愛新
    村停車場，己○○，丙○○就下車，由己○○持槍指著伊並叫伊下車不然要開槍
    ，丙○○且自地上撿一把木棍打伊臉部並續逼問甲○○下落，因伊未說，丙○○
    就持木棍一直毆打伊，並說伊不交代的話就要載伊去山上活埋，但伊一直沒說等
    語，核與庚○○於本院審理時所結證稱：案發當日丙○○叫伊下樓要歸還伊手機
    ，因伊很早被叫醒而口氣很不好，雙方起衝突，後己○○叫伊上車，當時己○○
    手上未拿東西，伊係自願上車，丙○○並未推伊上車，然上車後己○○有拿一支
    刀子並先動手打伊，到仁愛新村停車場後，他們口氣很壞地叫伊下車，二人再一
    起毆打伊，己○○將袋子裡的槍露出一部分給伊看，但沒有說要開槍，伊並未看
    見整支槍之型式，也無法指認該槍；己○○、丙○○曾有詢問甲○○在那？伊有
    告知甲○○之下落。」等語，先後並不相符，而被告丙○○、己○○於警詢、偵
    查中復否認有持刀、槍強押證人庚○○上車之事實，公訴人復未舉證證明證人庚○○於警詢中之指訴有何較可信之特別情況，揆諸前開說明，應認其警詢中之證
    詞無證據能力。再查，被告丙○○、己○○於警詢之詢問筆錄，對其等自身而言
    ，並非審判外之供述，無刑事訴訟法第一百五十九條第一項傳聞證據之適用；惟
    其等相互間，仍屬被告以外之人之供述，應有傳聞證據及其例外規定之適用，合
    先敘明。查被告丙○○、己○○自警詢、偵查乃至本院審理時均否認有何持刀、
    槍強押證人庚○○上車之犯行，其等前後證詞並無不一致之情形，故參酌前開刑
    事訴訟法第一百五十九第一項、第一百五十九條之二之規定，證人丙○○、己○○於警詢中關於庚○○部分之證詞，應認為無證據能力。
二、認定被告丙○○、己○○有罪之理由
    訊據被告丙○○、己○○固坦承有於前揭時、地載庚○○前往吉安鄉南埔仁愛新
    村停車場再將之載回中山路住處之事實，惟均矢口否認有何妨害自由、恐嚇犯行
    ，均辯稱：渠等並未妨害庚○○之行動自由，亦未表示要活埋他之意云云，然查
    ，右揭犯罪事實，業據證人庚○○於本院審理時證述明確，而被告二人與證人庚○○前無過節亦為渠等所是認，況證人庚○○原不欲追究此事，係嗣後應案外人
    甲○○之請，始於九十三年二月間前往警局製作筆錄，除據證人庚○○結證在卷
    外，亦有其警詢筆錄二份存卷可按，衡情，證人庚○○應無設詞構陷被告丙○○
    、己○○之可能，其所為證詞自有其可採信之處。另質之被告丙○○於偵查中及
    本院審理時亦不諱言有接續毆打庚○○，並於將庚○○載離住處前往吉安鄉南埔
    前後長達約一小時後，始將之載回中山路住處之事實，參酌證人庚○○所證述：
    經其求饒，被告二人始將伊載回住處等語，足見證人庚○○於案發當時行動自由
    業為被告二人以強暴、脅迫等非法方法所控制，至為明灼。被告二人前揭所辯，
    要屬事後卸責之詞，委無足採。至疑似槍柄部分因未扣案，復無證據認為確實為
    槍枝，本院尚無從逕認為係槍枝。綜上所述，本件事證已臻明確，被告丙○○、
    己○○犯行均洵堪認定，均應予依法論科。
二、核被告丙○○、己○○所為，均係犯刑法第三百零二條第一項妨害自由罪、第三
    百零五條之恐嚇罪。公訴意旨雖認被告丙○○、己○○二人係意圖為自己不法之
    所有，以強押上車、持有刀槍暨毆打、恐嚇方式，至使庚○○無法抗拒而強盜其
    退伍金未遂，而應依刑法第三百三十條第二項、第一項、第三百二十八條第四項
    、第一項規定加重強盜未遂罪處斷，然查，被告丙○○、己○○二人於前揭時、
    地僅對庚○○稱：你剛退伍，拿一點來花等語，並未講金額，亦未要求要給他們
    退伍金，且說話當時亦未拿出刀、槍；案發當時，庚○○身上有帶現金，但被告
    丙○○、己○○並未要其交出身上現金，亦未搜索其身上財物，其後拿出刀子與
    露出疑似槍柄之物後，也沒有再提退伍金之事等情，業據證人庚○○於本院審理
    時結證綦詳，核與被告丙○○、己○○二人於警詢、偵查及本院審理時之供詞及
    證詞亦無矛盾出入之處，而所謂「拿一點來花」話語，其內容並不明確，參酌證
    人庚○○所稱其與被告丙○○、己○○二人係相識友人等情，或亦難排除係友朋
    之間互通有無之請求。況被告二人倘意在劫財，以證人庚○○行動自由已遭控制
    情形下，又何以未搜刮證人庚○○當時所攜現金財物？準此，能否遽認被告二人
    表明「拿一點來花」時其主觀上係具有不法所有意圖，實非無疑。又證人庚○○
    於案發時並未明確看見被告己○○所出示之槍枝全貌，亦未能指認該支槍枝，業
    據其於本院審理時證述明確，則被告二人所持疑似槍枝之物是否該當刑法加重強
    盜罪之「兇器」，亦非無斟酌餘地。從而，自不得逕課其等二人以加重強盜未遂
    罪責，是檢察官此部分起訴法條，容有未洽，惟起訴事實相同，爰依法變更起訴
    法條如前，併予敘明。被告先後控制告訴人庚○○行動自由及以言語與出示刀與
    疑似槍柄之物恐嚇告訴人等行為，均係基於同一妨害自由犯意下之接續行為，僅
    侵害一個法益，應各只論以一罪。被告丙○○、己○○就前揭妨害自由與恐嚇犯
    行，有犯意聯絡與行為分擔，為共同正犯。另被告所犯上開二罪間，有方法結果
    之牽連關係，應從一重之妨害自由罪處斷。爰審酌被告丙○○、己○○犯罪之動
    機、手段、所生之危害，及事後否認犯行，猶飾詞狡辯等一切情狀，量處如主文
    所示之刑，並諭知易科罰金之折算標準，以示懲儆。至被告丙○○用以毆打庚○○之木棍，並非被告丙○○所有，且業遭其棄置不詳地點之路邊；而被告己○○
    用以恐嚇庚○○之刀及疑似槍柄之物，亦並未扣案，均尚乏積極證據足資證明仍
    尚存在，爰均不予宣告沒收，附此敘明。
三、公訴意旨另以：被告丙○○、己○○於前揭犯罪事實欄所載時、地共同毆打庚○○，係涉犯刑法第三百三十條之加重強盜罪嫌，惟此部分公訴人所認容有未洽，
    亦述明如前，惟該部分起訴之基本事實相同，起訴法條應予變更為刑法第二百七
    十七條第一項普通傷害罪（其餘涉犯法條詳見前述），惟查傷害罪依刑法第二百
    八十七條前段之規定須告訴乃論，而此部分業據告訴人庚○○於本院審理時當庭
    表示撤回其告訴，有筆錄一份（參見九十四年六月一日審判筆錄第十四頁）在卷
    可按，本應依刑事訴訟法第三百零三條第三款規定諭知不受理，惟因此部分與上
    述有罪部分有實質上一罪之關係，爰不另為不受理之諭知，併此敘明。
貳、無罪部分：
一、公訴意旨略以：被告癸○○、丙○○、己○○與另一姓名年籍不詳綽號「大牛」
    之成年男子四人，得知甲○○近日在賭場嬴錢，竟共同基於意圖為自己不法所有
    之犯意聯絡，於九十二年十一月十一日晚上十一時許，由綽號「大牛」之男子駕
    車，癸○○、己○○及丙○○攜帶槍枝、鐵棍，至辛○○位於花蓮市○○路二０
    五之一號住處，喝令甲○○交出身上財物，甲○○無法抗拒即依令將背包及手機
    交出，背包內有新台幣（下同）二十四萬餘元及金飾等物，癸○○等人強取財物
    得手後，再由「大牛」駕車至不知情友人戊○○位於花蓮縣吉安鄉○○村○○路
    四三三號家中，與乙○○等人分贓後各自逃逸，因認被告癸○○、丙○○、己○○均共同涉犯刑法第三百三十條第一項之加重強盜罪嫌，而被告乙○○則涉犯刑
    法第三百四十九條第一項之收受贓物罪嫌云云。
二、按犯罪事實應依證據認定之，無證據不得認定其犯罪事實；又不能證明被告犯罪
    者，應諭知被告無罪之判決，刑事訴訟法第一百五十四條第二項、第三百零一條
    第一項分別定有明文。又事實之認定，應憑證據，如未能發現相當證據，或證據
    不足以證明，自不能以推測或擬制之方法，為裁判基礎（最高法院四十年台上字
    第八六號判例參照）。再者，認定不利於被告之事實，須依積極證據，苟積極證
    據不足為不利於被告事實認定時，即應為有利於被告之認定，更不必有何有利之
    證據（最高法院三十年上字第八一六號判例）；而所謂「積極證據足以為不利被
    告事實之認定」係指據為訴訟上證明之全盤證據資料，在客觀上已達於通常一般
    之人均不致於有所懷疑，而得確信被告確曾犯罪之程度，若未達到此一程度，而
    有合理懷疑之存在時，即無從為有罪之認定（最高法院七十六年台上字第四九八
    六號判例）。
三、本件公訴人認為被告癸○○、丙○○、己○○均共同涉犯刑法第三百三十條第一
    項之加重強盜罪嫌，而被告乙○○則涉犯刑法第三百四十九條第一項之收受贓物
    罪嫌，係以被告丙○○、己○○之供述、證人辛○○、甲○○、乙○○、戊○○
    之證詞及贓證物品認領保管收據（有扣案鐵鋁棒）、被告丙○○所繪犯罪事實二
    現場位置圖各一份附卷為其依據（參見卷附九十三年度訴字第八九號證據清單）
    。訊據被告癸○○、丙○○、己○○、乙○○等四人均堅決否認有何公訴人所指
    上揭加重強盜、贓物犯行，被告丙○○、己○○均辯稱：當日其等二人係前往辛○○住處，找辛○○談庚○○被打之事，經辛○○講和後，其等即離開，並未和
    甲○○講到話，亦未強盜甲○○財物等語；被告癸○○辯稱：伊受宜蘭綽號「二
    五」之人委託，和「二五」之小弟即綽號「大牛」之人一同前往辛○○住處，找
    甲○○談債務之事，其後「大牛」突然搶走甲○○之包包及手機並隨即離去，伊
    見狀亦隨之離開，事先伊並不知「大牛」要如此做，亦未和「大牛」有何犯意聯
    絡等語，而被告乙○○則以：伊當日係因癸○○表示要還先前租屋而向伊借的錢
    ，所以才會到戊○○家，伊並不知所收的錢之來源等語置辯。被告四人之辯護人
    則均否認被告丙○○、己○○、甲○○、辛○○、乙○○、戊○○之警詢筆錄證
    據能力，茲先就該等證人之警詢中證詞之證據能力分述如下：
    （一）證人丙○○、己○○、乙○○於警詢中詢問筆錄，對其等自身而言，並非
          審判外之供述，無刑事訴訟法第一百五十九條第一項傳聞證據之適用；惟
          對於自身以外之其他被告而言，仍屬被告以外之人之供述，應有傳聞證據
          及其例外規定之適用。查證人丙○○於警詢中證稱：伊與己○○欲進入黃
          順興家時，適遇到癸○○和另一名不詳姓名之人，後來是癸○○持槍押住
          甲○○，並喝令甲○○交出身上之黑色手提包，再將之拿走，伊並未強盜
          甲○○財物，也未前往戊○○家分贓等語，嗣於本院審理時則稱：伊當時
          見癸○○手上有拿一支不知是手槍，還是手機的東西，因手槍與手機差不
          多大小，而伊與癸○○、甲○○復隔有一段距離，無法確認係槍還是手機
          ，伊並未看見癸○○拿槍指著甲○○，己○○於前揭時間，有叫伊載他去
          戊○○家，因己○○要向癸○○拿所借之錢，並非分贓等語；另證人陳英
          國於警詢時證稱：伊和丙○○於辛○○家中談事情時，癸○○亦與甲○○
          在另一邊談事情，伊有看見甲○○將身上之深色手提包交給癸○○等語，
          然其於本院審理中則證稱：伊當時係見甲○○將身上手提包交給在場之「
          大牛」之人等語，其等前後所述並不相符，然查，證人即被害人甲○○於
          本院審理時證稱：「我經常去辛○○家，當天只是順路經過去打個招呼。
          當時只我跟他在家，後來，有人從後面叫辛○○，之後，癸○○先進來，
          後面沒有門也沒有鎖，癸○○和一個不認識的人先進來，我還沒有開始跟
          癸○○講話，丙○○和己○○就進來了，丙○○和己○○就和辛○○講話
          ，當時癸○○身上背了一個包包，我沒有注意己○○和丙○○有無帶什麼
          。丙○○點香煙給我抽，然後，癸○○就跟我在桌子旁邊講話，丙○○和
          己○○還有辛○○就在廚房講話，廚房和客廳隔了一個拉門，拉門只有半
          開，當時廚房看的到客廳與否我不知道，因為我看不到廚房。」、「（鄭
          啟宏與你談何事？）我有一個紅寶石失竊，我當時問癸○○有無看見那一
          顆紅寶石。那個我不認識的男子有進來，後來又出去，再進來時他就把我
          桌上的包包拿走，我就喊辛○○的名字，辛○○進來問我什麼事，我追出
          去後，己○○和癸○○他們都上車走了。」、「（當時癸○○跟你談天時
          有無接電話？）有，後來有交給我聽，我講沒有幾句就還給癸○○，對方
          是一個羅東的朋友，我們在閒話家常」、「（癸○○有無拿槍給你看？）
          沒有。我在警詢時，是因為氣，所以才這樣講。」、「他們沒有拿兇器恐
          嚇、脅迫我要搶我的財物。」、「（提示警詢及偵查中辛○○筆錄，黃順
          興說癸○○有拿槍指著你，叫你交付財物？）辛○○去做筆錄，是我叫他
          去的，我有告訴他說我怎麼講。」、「當時癸○○有帶一個包包，我跟他
          互動，他只有拿一個電話在聽，也有交給我聽，沒有拿槍出來。」、「（
          你在前一段時間，有無因為賭博贏了一些錢？）沒有，我沒有賭博。」、
          「（是癸○○先進去，跟一個不知名的人進去，丙○○和己○○進去，他
          們有無跟癸○○講話？）他們沒有講話，丙○○拿香煙給我，我就和鄭啟
          宏在談天，不詳姓名的人走出去再進來，就把包包整個抱走，手機也拿走
          了。」等語（見甲○○本院九十四年六月六日審判筆錄），則依被害人汪
          秋所述情節，被告丙○○、己○○與被告癸○○並非同時至辛○○住處
          ，而實際搶走其財物者係綽號「大牛」之人，被告癸○○亦未持槍對著伊
          ，核與被告丙○○、己○○於本院審理時所結證內容相符，另證人辛○○
          於本院審理時亦證稱：手機及包包均係一名在場不知姓名男子所拿走等語
          （見本院九十四年六月一日審判筆錄），公訴人復未提出其他證據以證明
          被告丙○○、己○○於警詢中之證詞有特別可信之狀況，依上揭規定，應
          認無證據能力。再查，證人乙○○於警詢中雖證稱：伊係接到癸○○之電
          話，表示有好康的，要伊到戊○○家，伊趕到後，癸○○表示渠等剛去黃
          順興家強盜甲○○財物，並分三萬元現金給伊，分錢時，伊看見桌上有一
          支癸○○的槍等語，然其於本院審理時則證稱：伊係接到癸○○之電話，
          表示要還先前租屋向伊所借之錢，並非去分贓，伊在戊○○家並未看見有
          槍等語，其所述前後並不一致，惟參酌證人即被害人甲○○及證人即現場
          目擊案發經過之辛○○所述內容，暨被告丙○○、己○○、癸○○於本院
          審理時所為證詞，在公訴人未就乙○○警詢筆錄特別可信性為舉證情形下
          ，亦難認其警詢筆錄有證據能力。
    （二）證人甲○○及辛○○於警詢中雖均證稱：案發當日係癸○○持槍對著汪
          秋，甲○○始將皮包內現金二十四萬元交給癸○○，己○○則將甲○○及
          辛○○之手機搶走，案發時癸○○與己○○各持一支手槍等語，然渠等二
          人於本院審理時，證人甲○○除前述所引證詞外，另證稱：「我是做完筆
          錄後，回到家時告訴辛○○，在警局時，我是如何講的，我並沒有叫他照
          著我講的講。」、「（提示警詢筆錄第三十八頁及第四十三頁，你的筆錄
          與辛○○的筆錄所記載的內容，部分語氣跟內容完全一樣，你轉述告訴黃
          順興時，是否與筆錄上一樣？）是，當天我講的內容與辛○○筆錄相同，
          我的確是這樣告訴辛○○。」等語，核與證人辛○○於本院審理時所證述
          ：「（九十二年十一月十一日晚上十一點多你家發生何事？）當天晚上十
          一點多，我與甲○○在我家，花蓮市○○路二○五之一號，我們兩人在聊
          天，飛鼠從我家後門進來說要找甲○○，我家後面沒有門，飛鼠與甲○○
          在客廳前面講話，我坐在後面，後來飛鼠在我家打了一通電話，並把電話
          交給甲○○講，我只隱約聽到有講到什麼東西，之後，又有一個我不知道
          名字的人進來，不是法庭上的被告四人，隱約聽到飛鼠問甲○○錢的事情
          ，甲○○有把一個包包放在桌上，另外一個人就把包包拿出去，同一時間
          ，被告丙○○、被告己○○就進來，要講庚○○被打的事情，被告丙○○
          、被告己○○是我約他們過來的，飛鼠和甲○○他們在客廳前面談，我們
          三人在後面談。拿包包的人先出去，後來，飛鼠與甲○○講了幾句話，飛
          鼠就出去了，後來，丙○○與己○○才從後面出去。」、「當天我的手機
          放在桌上充電，那個不知名的拿走包包的人將我的手機也一起帶走。我當
          時有看到，但是我正在跟被告丙○○、被告己○○講話沒有制止，我當時
          還可以抗拒。」、「（他們離開了是否同乘一台車？）沒有，我追出去只
  看到一台車離開。」、「（你在警詢說有不詳姓名的人搜刮你與甲○○的
          財物？有無看見飛鼠持槍？今日講的與當時講的何者為正確？（提示並告
          以要旨）現在講的是真實的，那天我在警局時有這樣講，甲○○隔天又打
          電話告訴我要去做筆錄，並告訴我說做筆錄時要如何講那些細節。」、「
          （你在警詢時說，你說他們也有搶你的財物？是被告己○○搶走的還是不
          知姓名的人搶走你和甲○○的手機？）我記得是那個不知姓名的拿走包包
          的人搶走的。」、「（你在警局時說甲○○賭博有贏錢，是否事實？）是
          的，是甲○○告訴我的。」、「（你在警詢飛鼠有拿槍，也有比著甲○○
          ，甲○○是被迫交出財物，這些話都是甲○○告訴你的？）是的。」、「
          （提示偵卷第六十頁你在檢察官偵查中為何如此說？）我們當時去刑警隊
          做筆錄時，我有問甲○○要怎麼說，檢察官問我時，我有照那份筆錄講。
          」、「（你在檢察官偵查中所陳述的經過是否也是甲○○告訴你的，而不
          是你親眼目睹的？）是的。」、「（你剛說被告丙○○、被告己○○會來
          是要談庚○○的事情，是你邀他們來的，依你的判斷，飛鼠他們跟丙○○
          和己○○是為同一件事情來的嗎？）應該不是。」、「（你如何判斷，不
          是為了同一件事情？）因為沒有互相打招呼，飛鼠一進來就找甲○○談，
          而被告丙○○、被告己○○一進來就找我談庚○○的事。」、「（他們要
          走時，有無人說走了或我們走了類似等發號司令的話？）沒有。」、「（
          警察沒有傳喚你，為何你會配合甲○○去做筆錄？）因為甲○○他說他被
          搶了，他說叫我照他所說的去做筆錄。」、「（是甲○○找你去警局做筆
          錄，甲○○做筆錄時間是二月六日晚上八點至九點，你製作筆錄的時間是
          二月六日晚上九點至十點，甲○○製作筆錄時你有無在場？）我有在場，
          而我做筆錄時，甲○○也有在場。」、「（你說在警局與偵查中是照汪
          秋講的來告訴警察與檢察官，甲○○當時只有跟飛鼠在講話，與被告許信
          義、被告己○○應該不是一起來的，為何你在警局時，檢察官訊問時將被
          告丙○○、被告己○○與飛鼠扯在一起？）當時到刑警隊時，甲○○叫我
          這樣講，甲○○沒有講說為何要將兩個無關的事情扯在一起。」等語相符
      ，另參酌證人辛○○與甲○○二人於警詢中之筆錄，就用字遣詞及筆錄、
          筆錄內容等，確幾乎相同，足見證人甲○○、辛○○於本院審理中所稱：
          甲○○有告知辛○○如何陳述案發經過細節乙情，確係信而有徵，有其可
          採信之處。準此，揆諸前揭條文意旨，應認證人甲○○、辛○○於警詢中
          之證詞應無證據能力。
    （三）證人戊○○於警詢中雖證稱：九十二年十一月十二日凌晨零時左右，我朋
          友癸○○綽號「飛鼠」與己○○、丙○○及另外二名男子開了二部自小客
          車到我家（花蓮縣吉安鄉○○村○○路四三三號）說要跟我借地方，我問
          他要幹什麼，他叫我不要問那麼多，之後我叫他們小聲一點不要吵到我媽
          媽，隨後他們五人進屋之後到我的房間內，癸○○就拿出一只黑色的男用
          背包出來，然後把皮包內的物品倒出來，我看到皮包內的物品有手機好幾
          支、現金約二十幾萬、二只金戒子、一只金墜子、一些石頭介面、印章、
          筆記本、存款簿等物，然後癸○○拿起現金二十幾萬把它分成五疊給在場
          的人，每疊是三萬元新台幣，後來有一個我不認識的男子也來到我家（經
  指證為乙○○，該男子是打電話給癸○○由癸○○出去帶他進來我家的）
          ，他進來之後就將癸○○所分給每人的三萬元收回來，再由他重新分給在
          場的人每人二萬元，分完之後出了我的房間不知是誰丟了二千一百元在我
          床上並說這樣比較不會倒楣，隨後他們就到我家門口，其中一人拿了一支
          手機給我，而他們就把皮包內的東西倒在我家前面的道路旁點火燒毀，他
          們便上車離開，離開前他們告訴我要去外地避風頭。他們在家中談話時，
          我有聽他們提及該只皮包是由甲○○家中搶來的等語，然其於本院審理時
          則證稱：「（九十二年十一月十二日凌晨十二點多，在你家發生何事？）
          綽號飛鼠的癸○○送藥來給我，癸○○先來，接著又來了二個人，就是許
          信義和己○○，後來又來了乙○○，就他們四人。」、「癸○○直接從手
          提包拿錢給己○○，但沒有看到拿錢給丙○○和乙○○。」、「（當時在
          你家時，癸○○從包包拿錢出來，在桌上擺成幾疊？）沒有這回事。」、
          「（提示警詢筆錄第五十七、五十八頁，你在警詢筆錄說是否實在？）當
          時甲○○在旁邊講的，筆錄內容是警察打出來的，但不是我所講的。」、
          「（癸○○在你家有無把包包的東西倒出來？）沒有。他是用抽的把錢拿
          給己○○。」、「（你在你家有無看見癸○○在門前道路把皮包燒掉？）
          沒有。」、「（癸○○有無說皮包從那裡來？）沒有。」、「（為何在警
          局時說癸○○有告訴你皮包從那裡來？）是做筆錄的警察打電話給我，說
          我如果不去做筆錄他就要天天到我家。」、「（有無聽到癸○○說東西是
          從甲○○那裡搶來的？）沒有，我只有聽到癸○○要還己○○錢。」、「
          沒有，當天分錢時，我沒有全程在場。」、「（他們如何離開？）乙○○
          先行，後來丙○○和己○○離開，最後才是癸○○離開，並沒有大牛和信
          安等男子。」、「（你說癸○○從皮包拿錢給己○○，皮包是何種皮包？
          ）黑色的皮包，是癸○○每次都在揹的，可以斜背。」、「（他如何拿錢
          出來？）他是將包包斜揹移到身體前面從中間抽出現金，所以我沒有看見
          包包裡有什麼。」、「（癸○○有無與己○○說什麼？）我不太清楚。」
          、「（為何你在警詢筆錄上簽名？）我有在吃藥，警察跟我說你沒有來做
      筆錄沒有關係，我會天天到你家找你，我害怕。」等語（見本院九十四年
          六月六日審判筆錄），其前後所述顯不相同，衡情，被告癸○○如欲將錢
          分給乙○○，且已先行以電話連繫乙○○前來，又何需先將錢分成五疊且
          先分給在場之人，俟乙○○到場後，再重新收回已分之錢，重行分配？況
          被告乙○○並未前往被告辛○○住處，又何以搶得之金錢係由其主持重新
          分配？且係由被告乙○○分得最多金額？凡此均足見證人戊○○於警詢之
          證詞有諸多疑點，尚難遽信。在證人戊○○否認其警詢筆錄任意性狀況下
          ，公訴人亦未提出其他積極證據以佐其特別可信性，依前揭所示刑事訴訟
          法條文意旨，應認證人戊○○之警詢證詞無證據能力。
    （四）查本件證人即被害人辛○○、甲○○均證稱被告丙○○、己○○與被告鄭
          啟宏並非同時前往證人辛○○住處，彼此間亦無互動，而搶走皮包及手機
          者係綽號「大牛」之男子，被告癸○○亦未持槍對著證人甲○○，詳見前
          述，而證人戊○○、乙○○、丙○○、己○○於本院審理時亦未指證聽聞
          或看見被告癸○○有持槍強盜甲○○之事實，公訴人復未舉證證明被告四
          人與綽號「大牛」之人有何犯意聯絡與行為分擔，至卷附被告丙○○所繪
          現場圖與贓物領據亦難據以直接推論被告四人有涉犯公訴人所指上揭加重
          強盜犯行，此外，全案亦無公訴人所指之作案工具即槍枝扣案可資佐證，
          既不能證明被告四人此部分犯罪，自應就甲○○遭強盜部分，對被告四人
          均為無罪之諭知。
據上論斷，應依刑事訴訟法第二百九十九條第一項前段、第三百零一條第一項、第三
百條，刑法第二十八條、第三百零五條、第三百零二條第一項、第五十五條、第四十
一條第一項前段，罰金罰鍰提高標準條例第一條前段、第二條，判決如主文。
本案經檢察官丁○○到庭執行職務。
中      華      民      國    九十四    年      六      月     三十     日
                                  台灣花蓮地方法院刑事第二庭
                                      審判長  法  官  林碧玲
                                              法  官  俞秀美
                                              法  官  陳世博
右正本證明與原本無異。
如對本判決不服，應於送達後十日內，向本院提出上訴狀。（應抄附繕本）告訴人或
被害人如對於本判決不服者，應具備理由請求檢察官上訴，其上訴期間之計算係以檢
察官收受判決正本之日期為準。
                                         法院書記官
中      華      民      國    九十四    年      六      月     三十     日
附錄本判決論罪之法律條文：
中華民國刑法第三百零五條：
(恐嚇危害安全罪)
以加害生命、身體、自由、名譽、財產之事，恐嚇他人致生危害於安全者，處二年以
下有期徒刑、拘役或三百元以下罰金。
中華民國刑法第三百零二條第一項：
(剝奪他人行動自由罪)
私行拘禁或以其他非法方法，剝奪人之行動自由者，處五年以下有期徒刑、拘役或三
百元以下罰金。
因而致人於死者，處無期徒刑或七年以上有期徒刑，致重傷者，處三年以上十年以下
有期徒刑。
第一項之未遂犯罰之。
